臺灣彰化地方法院刑事判決
110年度易字第192號
公  訴  人  臺灣彰化地方檢察署檢察官
被      告  杜心彤




上列被告因詐欺案件，經檢察官提起公訴（109年度偵字第153號
、108年度偵字第10518號），本院判決如下：
    主    文
杜心彤犯幫助洗錢罪，處有期徒刑肆月，併科罰金新臺幣壹萬元
，罰金如易服勞役，以新臺幣壹仟元折算壹日。
    犯罪事實
一、杜心彤（原名杜宸安）知悉金融帳戶係個人理財之重要工具
    ，關係個人財產、信用之表徵，且無正當理由徵求他人提供
    金融帳戶之存摺、提款卡及密碼者，極有可能利用該帳戶為
    與財產有關之犯罪工具，而可預見金融帳戶被他人利用以遂
    行其詐欺犯罪，供詐騙犯罪所得款項匯入，並藉此掩飾、隱
    匿犯罪所得之真正去向，竟仍不違其本意，基於幫助他人掩
    飾、隱匿詐欺所得去向之洗錢及詐欺之犯意，於民國108年5
    月21日前某日，先拍攝其個人國民身分證正反面，並以通訊
    軟體「LINE」傳送與真實姓名年籍不詳、LINE名稱為「小璇
    」之成年女子，再將其所申辦之中華郵政股份有限公司帳號
    000-00000000000000號帳戶（下稱系爭帳戶）之提款卡及存
    摺，在彰化縣○○鄉○○路0號之統一超商彰醫門市，寄送予該
    「小璇」，並以LINE方式傳送提款卡密碼。嗣該「小璇」所
    屬詐欺集團取得上開帳戶之存摺、提款卡後，先以杜心彤身
    分證件影本及系爭帳戶申辦一卡通票證股份有限公司(下稱
    一卡通公司)之帳號0000000000號電子支付帳戶(下稱一卡通
    帳戶)，而開通以前開電支帳戶收受實體帳戶儲值款項之服
    務成為會員。同一時間，該詐欺集團成員另於：
　㈠於108年5月26日19時28分許，佯稱「維素主義VEGUE」網站客
    服人員撥打電話予林昭君，佯稱因作業疏失，會每月自帳戶
    扣款及其所有銀行帳戶將會遭詐騙集團使用，須至金融機構
    自動櫃員機取消交易云云，致林昭君陷於錯誤，於同日21時
    、21時36分許，依指示匯款新臺幣(下同)49,880元至上開一
    卡通公司電子支付帳戶所產生之聯邦銀行帳號000-00000000
    000000號虛擬帳戶、匯款29,985元至杜心彤系爭帳戶內。
　㈡於108年5月26日17時14分許、17時31分許，佯稱係網路商店
    人員、新光銀行人員撥打電話予邱郁文，佯稱因購買蛋糕訂
    單多筆，欲取消需提供1張超過購買金額18,000元之銀行卡
    ，且依指示操作自動櫃員機始能取消訂單，致邱郁文陷於錯
    誤，於同日21時28分許，匯款24,906元至杜心彤系爭帳戶。
    嗣林昭君、邱郁文發覺受騙報警處理，始循線查悉上情。
二、案經林昭君訴由苗栗縣警察局苗栗分局報告、邱郁文訴由新
    竹縣政府警察局移送臺灣新竹地方檢察署呈請臺灣高等檢察
    署檢察長核轉臺灣彰化地方檢察署檢察官偵查起訴。
    理    由
一、證據能力之說明：
    本案以下所引用被告杜心彤以外之人於審判外之言詞或書面
    陳述，業經於審理期日踐行調查證據程序，檢察官及被告均
    已當庭表示無意見，且迄至言詞辯論終結前亦未聲明異議，
    本院審酌該等言詞或書面陳述之製作及取得，並無證據顯示
    有何違背程序規定而欠缺適當性之情事，認以之為證據應屬
    適當，依刑事訴訟法第159條之5之規定，自均有證據能力。
    而非供述證據部分，經本院於審理中提示並告以要旨而為調
    查時，檢察官及被告亦未表示無證據能力，本院審酌該等證
    據作成及取得之程序均無違法之處，亦認均有證據能力。
二、認定犯罪事實所憑之證據及認定之理由：
　㈠訊據被告於偵查中及本院審理時就上開事實坦承不諱，並有
　　告訴人林昭君、邱郁文於警詢時之指訴、郵局帳號000-0000
    0000000000)之申設人資料及交易明細、一卡通票證股份有
    限公司108年10月25日（108）一卡通P3字第1184號函暨交易
    紀錄、新北市政府警察局蘆洲分局蘆洲派出所受理詐騙帳戶
    通報警示簡便格式表、告訴人林昭君提供之自動櫃員機交易
    明細表、存摺內頁、新北市政府警察局淡水分局中山路派出
    所受理刑事案件報案三聯單、受理詐騙帳戶通報警示簡便格
    式表、金融機構聯防機制通報單、內政部警政署反詐騙諮詢
    專線紀錄表在卷為證。
　㈡被告雖曾於訊問程序及準備程序時辯稱：我當時缺錢，看到
    網路上可以用身分資料借錢，就把身分資料給「小璇」，再
    用包裹寄郵局帳戶給他，我也是被害人等語。然而：
　⒈詐欺集團收購人頭金融機構帳戶款項之事，業經報章媒體多
    所披露，屢經政府及新聞為反詐騙之宣導，故一般具通常智
    識之人，均可知金融機構帳戶為極具私密性之物品，通常僅
    本人始能使用，縱偶有特殊情況須將存摺、提款卡、密碼交
    付他人者，亦必係與該收受之人具相當之信賴關係，並無任
    意交付予他人使用之理；而被告自承曾經在工廠擔任作業員
    ，也曾在餐飲業服務，另從被告勞保及就保紀錄可知，被告
    從101年起就開始投入就業市場，在數年間換過15個投保單
    位（本院卷第23至33頁），被告亦自承曾經辦過貸款，具一
    定程度之智識能力、社會經驗及購車經驗，對上情應無不知
    之理。
　⒉而被告與「小璇」素未相識，被告將系爭帳戶存摺及提款卡
    寄出時，卻不知帳戶到底寄給何人，也無法確定要如何取回
    存摺及提款卡；且被告在108年5月21日將帳戶資料寄出，其
    帳戶於5月26日遭到不法使用，於5月27日該帳戶即遭通報，
    被告於108年7月14日遭警察通知到案時，被告竟然就無法提
    供其與「小璇」貸款之相關LINE對話資料，被告如果真的認
    為對方是合法借貸，豈會寄送存摺及提款卡予「小璇」後，
    即不催促後續借貸情形，且在存摺及提款卡均尚未領回之前
    ，即將「小璇」之資料遺失，足見被告已可預見其提供帳戶
    會被作為不法使用，根本不可能取回存摺及提款卡。此外，
    本件亦經被告自承：如果帳戶內有錢我是不會寄出去的等語
    ，被告亦於本院審理時就其有幫助洗錢及幫助詐欺之事實為
    認罪之表示。
  ㈢從而，本案事證明確，被告犯行已可認定，應予依法論科。
三、論罪科刑：
  ㈠被告僅提供帳戶提款卡、存摺及密碼予他人供詐欺取財與洗
    錢犯罪使用，並無證據證明其有參與詐欺取財或洗錢之構成
    要件行為，或有與本案詐欺取財之詐騙之人有詐欺、洗錢之
    犯意聯絡，是被告基於幫助之意思，參與詐欺取財、一般洗
    錢之構成要件以外之行為，為幫助犯。且被告僅將帳戶提供
    予「小璇」，對於詐欺成員究竟由幾人組成，尚非其所能預
    見，本案或有三人以上之共同正犯參與詐欺取財犯行，惟依
    罪證有疑利被告之原則，本院認尚無從遽認被告主觀上係基
    於幫助三人以上共同加重詐欺取財之犯意，而為幫助加重詐
    欺取財犯行。故核被告所為，係犯刑法第30條第1項前段、
    第339 條第1項之幫助詐欺取財罪及刑法第30條第1項前段、
    洗錢防制法第14條第1項之幫助一般洗錢罪。被告以一提供
    帳戶存摺、提款卡及密碼等行為，使告訴人2人將受詐騙金
    額匯入並遮斷金流效果，係一行為觸犯幫助詐欺取財、幫助
    洗錢罪，應從較重之幫助洗錢罪論處。被告係幫助犯，應依
    刑法第30條第2項之規定，按正犯之刑減輕之。洗錢防制法
    第16條第2項規定「犯前2條之罪，在偵查或審判中自白者，
    減輕其刑。」，被告於偵查中及審理中均承認有幫助「小璇
    」洗錢，自有上述減刑適用，故依法減輕其刑，並遞減其刑
    。
  ㈡本院審酌被告提供個人資料、郵局存摺及提款卡，幫助詐騙
    集團施行詐騙，並幫助掩飾、隱匿詐欺犯罪所得之去向，使
    金流不透明，影響社會經濟秩序，危害金融安全，並造成社
    會互信受損，使是類犯罪更加肆無忌憚，助長犯罪之猖獗，
    已嚴重妨礙檢警追查幕後詐欺正犯之犯罪。另考量被告一度
    否認犯行，最後雖坦承犯行，然未賠償告訴人，且被告雖表
    示有意願與告訴人和解，然卻於調解期日未到庭，讓告訴人
    白跑一趟；再審酌將帳戶提供予詐騙集團後，詐騙集團用以
    詐騙所產生之危害程度；兼衡被告國中畢業之智識程度，現
    在於便利商店有穩定之工作，與前任丈夫有一名子女、與現
    任丈夫有兩名子女等一切情況，量處如主文所示之刑，另就
    幫助洗錢罪併科罰金部分，依刑法第42條第3項前段諭知易
    服勞役之折算標準。
四、沒收：
　⒈被告提供給詐欺集團使用之郵局存摺與提款卡，雖係供被告
    犯本案犯罪所用之物，且為被告所有。然系爭帳戶均已由警
    方向金融機構通報涉案，本案郵局帳戶並列為警示帳戶而凍
    結往來，該等帳戶之存摺及提款卡應無再供不法使用之可能
    ，沒收欠缺刑法上之重要性，爰依刑法第38條之2第2項規定
    ，不予宣告沒收。
　⒉依卷內現有事證，尚乏積極證據證明被告為本案犯行獲有報
    酬，自無從遽認被告有何實際獲取之犯罪所得，爰不予諭知
    沒收或追徵其價額。
  ⒊上開告訴人受騙匯到系爭帳戶內之款項，均非屬被告所有，
    亦非在被告實際掌控中，現系爭帳戶金額並遭提領殆盡，被
    告就此等詐欺犯罪贓款不具所有權及事實上處分權，無任何
    處分權限，無從依洗錢防制法第18條第1項規定宣告沒收。
五、據上論斷，依刑事訴訟法第299條第1項前段，判決如主文。
本案經檢察官林芬芳提起公訴，檢察官戴連宏、陳昭蓉到庭執行
職務。
中　　華　　民　　國　　111 　年　　1 　　月　　13　　日
                  刑事第二庭   審判長法官  葉明松
                               法      官  陳薏伩
                               法      官  陳怡潔
以上正本證明與原本無異。
如不服本判決應於收受判決後20日內向本院提出上訴書狀，並應
敘述具體理由。其未敘述上訴理由者，應於上訴期間屆滿後20日
內向本院補提理由書( 均須按他造當事人之人數附繕本) 「切勿
逕送上級法院」。
告訴人或被害人對於判決如有不服具備理由請求檢察官上訴者，
其上訴期間之計算係以檢察官收受判決正本之日期為準。
中　　華　　民　　國　　111 　年　　1 　　月　　13　　日
                               書  記  官  顧嘉文

附錄本案論罪科刑法條：
洗錢防制法第2條
本法所稱洗錢，指下列行為：
一、意圖掩飾或隱匿特定犯罪所得來源，或使他人逃避刑事追訴
    ，而移轉或變更特定犯罪所得。
二、掩飾或隱匿特定犯罪所得之本質、來源、去向、所在、所有
    權、處分權或其他權益者。
三、收受、持有或使用他人之特定犯罪所得。
　
洗錢防制法第14條
有第二條各款所列洗錢行為者，處 7 年以下有期徒刑，併科新
臺幣 5 百萬元以下罰金。
前項之未遂犯罰之。
前二項情形，不得科以超過其特定犯罪所定最重本刑之刑。
中華民國刑法第30條
幫助他人實行犯罪行為者，為幫助犯。雖他人不知幫助之情者，
亦同。
幫助犯之處罰，得按正犯之刑減輕之。
　
　
洗錢防制法第16條
法人之代表人、代理人、受雇人或其他從業人員，因執行業務犯
前二條之罪者，除處罰行為人外，對該法人並科以各該條所定之
罰金。
犯前二條之罪，在偵查或審判中自白者，減輕其刑。
前二條之罪，於中華民國人民在中華民國領域外犯罪者，適用之
。
第十四條之罪，不以本法所定特定犯罪之行為或結果在中華民國
領域內為必要。但該特定犯罪依行為地之法律不罰者，不在此限
。
　
中華民國刑法第339條
意圖為自己或第三人不法之所有，以詐術使人將
本人或第三人之物交付者，處5年以下有期徒刑、拘役或科或併
科50萬元以下罰金。
以前項方法得財產上不法之利益或使第三人得之者，亦同。
前二項之未遂犯罰之。